臺灣高等法院高雄分院刑事判決　　　　 94年度上易字第778號
　　上　訴　人
　　即　被　告　乙○○
 　　　　　　　　　　　 號
上列上訴人因家庭暴力之傷害案件，不服臺灣高雄地方法院94年
度簡上字第649 號中華民國94年10月19日第一審判決（起訴案號
：臺灣高雄地方法院檢察署94年度偵字第11976 號），提起上訴
，本院判決如下：
    主  文
上訴駁回。
    事  實
一、乙○○與甲○○係夫妻，2 人間具有家庭暴力防治法第3 條
    第1 款規定之家庭成員關係。乙○○於民國94年4 月24日20
    時30分許（檢察官聲請簡易判決處刑書均誤載為20時許），
    在其位於高雄縣岡山鎮○○里○○路199 號住處內，因與甲
    ○○發生爭執，竟基於傷害他人身體之犯意，徒手毆打甲○
    ○臉部及背部，致甲○○受有臉部、右背部瘀腫之傷害。
二、案經被害人甲○○訴由高雄縣政府警察局岡山分局報請臺灣
    高雄地方法院檢察署檢察官偵查並聲請簡易判決處刑。
    理  由
一、訊據上訴人即被告乙○○矢口否認有何傷害犯行，辯稱：我
    沒有打告訴人甲○○，只是與告訴人互毆而已等語。
二、經查：
（一）被告曾於檢察官偵查時供稱：我們於4 月24日有發生爭執
      拉扯，告訴人也有受傷等語（見偵查卷第8 頁），並於原
      審審理時供承：我們是夫妻發生口角互毆等語（見原審94
      年10月5 日審判筆錄，原審簡上卷第34頁），核與告訴人
      於原審審理時到庭結證稱：94年4 月24日，被告因起口角
      而動手打我，我也有動手打被告，後來我去岡山醫院驗傷
      等語（見原審94年10月5 日審判筆錄，原審簡上卷第31頁
      至第33頁）大致相符，且告訴人因而受有臉部、右背部瘀
      腫之傷害，此有高雄縣立岡山醫院（下稱岡山醫院）94年
      4 月25日診斷證明書1 紙在卷可稽（該診斷證明書屬被告
      以外之人於審判外之書面陳述，公訴人及被告知其有刑事
      訴訟法第159 條第1 項不得為證據之情形，均未於言詞辯
      論終結前聲明異議，該書面陳述依同法第159 條之5 規定
      ，得為證據），則被告確於上開時、地因夫妻發生口角而
      毆打告訴人，致告訴人因而受有臉部、右背部瘀腫之傷害
      無訛。
（二）按正當防衛須係對現在不法之侵害，因防衛自己免於受傷
      而為必要之阻擋，且該防衛行為未踰越必要之程度，始得
      阻卻違法；而無從分別何方為不法侵害之互毆行為，不得
      主張防衛權（最高法院30年上字第1040號判例意旨參照）
      。本件被告與告訴人發生口角後，告訴人雖有出手打被告
      之行為（被告並未對告訴人提出傷害告訴，且除被告之陳
      述外，查無積極證據足認被告確實因此受傷，尚難認定告
      訴人有何傷害犯行），惟若被告僅係單純正當防衛，應不
      致使告訴人臉部、右背部均受有瘀腫之傷害，被告顯係基
      於傷害之犯意，而徒手毆打告訴人無疑；況縱使被告與告
      訴人係屬互毆，參酌前揭判例要旨，因無從分別何方為不
      法侵害，被告亦不得主張正當防衛。
（三）告訴人雖於原審審理時證稱背部是被告拿椅子打的等語。
      然按告訴人之告訴，係以使被告受刑事訴追為目的，是其
      陳述是否與事實相符，仍應調查其他證據以資審認（最高
      法院52年度台上字第1300號判例意旨參照）。本件被告否
      認曾以椅子打告訴人，辯稱只是拿椅子嚇告訴人，係徒手
      打她等語（見偵查卷第八頁）；而除告訴人之指訴外，卷
      內查無其他證據證明被告曾以椅子打告訴人，致告訴人背
      部受傷之事實，故尚難僅憑告訴人上開指訴，遽認被告有
      持椅子打告訴人背部之行為，應認被告係徒手打告訴人，
      致其受有前開傷害。
（四）綜上所述，足見被告所辯，顯係避重就輕之詞，不足採信
      。本件事證明確，被告傷害犯行，堪以認定。
三、被告乙○○徒手毆打告訴人成傷，核被告所為，係犯刑法第
    277 條第1 項之普通傷害罪。
四、檢察官聲請簡易判決處刑意旨另以：被告於94年4 月25日19
    時許，在其位於高雄縣岡山鎮○○里○○路199 號住處內，
    基於傷害他人身體之犯意，徒手毆打告訴人，致告訴人受有
    背部、臉部瘀腫之傷害，因認被告此部分亦涉犯刑法第277
    條第1 項普通傷害罪嫌云云。
（一）按犯罪事實應依證據認定之，無證據不得認定犯罪事實。
      刑事訴訟法第154 條第2 項定有明文。又刑法第277 條第
      1 項之傷害罪，係結果犯，必致人之身體或健康發生傷害
      之結果，始克相當（最高法院89年度台上字第2698號判決
      意旨參照）。
（二）訊據被告固坦承於94年4 月25日有徒手打告訴人臉一下，
      且拉扯時告訴人背部有撞到等語（見偵查卷第8 頁），惟
      堅詞否認有何傷害之犯行。
（三）經查：
    (1)告訴人於警詢時證述：被告於94年4 月24日20時30分許及
      同年月25日19時30分許打我，我臉、背部均有紅腫、瘀血
      等語（見警卷第2 頁），並於原審審理時結證稱：我於警
      察局說94年4 月25日有被被告打應屬實在，忘記（當天）
      被打有沒有受傷等語（見原審94年10月5 日審判筆錄、原
      審簡上卷第33頁），參以依卷附岡山醫院診斷證明書所示
      ，告訴人係於94年4 月25日11時55分至該醫院驗傷，主述
      （即告訴人向醫師所述傷勢來源）內容為「於94年4 月24
      日約晚間8 時30分，遭先生以手和椅子打傷」，檢查結果
      為臉部及右背部瘀腫，堪認告訴人警詢時所指受傷之情形
      （即臉、背部均有紅腫、瘀血），係指其於94年4 月24日
      20時30分許遭被告毆打後所造成之傷勢，是告訴人於警詢
      、原審審理中均未指訴其於94年4 月25日被被告打後，是
      否曾受傷及受有何種傷害。
    (2)就被告於94年4 月25日19時（或19時30分）許是否涉有傷
      害犯行乙節，告訴人前開指訴及被告自承有徒手打告訴人
      臉一下，且拉扯時告訴人背部有撞到等語，均僅能證明當
      天被告確有動手打告訴人之行為，尚難據以認定告訴人因
      此受有何傷害，而告訴人係於94年4 月25日11時15分許前
      往岡山醫院驗傷，並由該院醫師作成診斷證明書，前已敘
      明，該診斷證明書亦僅能證明告訴人於同年月24日遭被告
      毆打後受有前述之傷害；此外，檢察官復未提出證據證明
      被告於94年4 月25日打告訴人後，告訴人確實因此受有何
      傷害，自難僅憑被告當天曾打告訴人，即認告訴人必然因
      而有受傷之結果，是既無證據證明被告於94年4 月25 日
      打告訴人之行為已造成告訴人受傷，揆諸前揭判決意旨，
      被告於94年4 月25日打告訴人之行為即與傷害罪之構成要
      件有間。
（四）依上說明，檢察官所舉之證據不足以證明被告於94年4 月
      25日確有傷害告訴人之犯行。此外，復查無其他積極證據
      足資認定被告確有檢察官所指之該部分傷害犯行，聲請簡
      易判決處刑意旨所指被告此部分犯行自屬無法證明。惟聲
      請簡易判決處刑意旨認此部分與被告前開經認定有罪部分
      犯行有連續犯之裁判上一罪之關係，爰不另為無罪之諭知
      ，附此敘明。
五、原判決就被告乙○○於94年4 月24日傷害部分，以被告罪證
    明確，因予適用刑法第277 條第1 項、第41條第1 項前段、
    罰金罰鍰提高標準條例第1 條前段、第2 條之規定，並審酌
    被告與告訴人係夫妻關係，發生爭執後不思以和平理性方式
    解決紛爭，竟徒手毆打告訴人，使告訴人受有上開傷害，行
    為實有不當；惟念告訴人亦有出手打被告之行為，且於原審
    審理中，告訴人已到庭陳稱：被告有向我父母請罪，要帶我
    回家，我願意原諒被告等語（見原審94年10月5 日審判筆錄
    ），及被告犯罪動機、目的、手段、告訴人所受傷勢等一切
    情狀，量處拘役40日，並諭知如易科罰金之折算標準，認事
    用法核無違誤，所處之刑亦屬適當；而就被告於94年4 月25
    日19時（或19時30分）許毆打告訴人之行為，認為不成立傷
    害罪，但公訴人認為此部分與論罪科刑部分有連續犯之裁判
    上一罪關係，故不另為無罪之諭知，經核並無不合。被告上
    訴意旨，仍執前詞，否認犯罪，指摘原判決不當，為無理由
    ，應予駁回。
六、按檢察官聲請以簡易判決處刑之案件，經法院認為有第451
    條之1 第4 項但書之情形者，應適用通常訴訟程序審判之，
    刑事訴訟法第452 條定有明文。又對於簡易判決之上訴，準
    用刑事訴訟法第3 編第1 章及第2 章之規定，管轄第二審之
    地方法院合議庭受理簡易判決上訴案件，應依通常程序審理
    。其認案件有刑事訴訟法第452 條之情形者，應撤銷原判決
    ，逕依通常程序為第一審判決，且裁判上一罪之案件，其一
    部分犯罪不能適用簡易程序者，全案應依通常程序辦理之，
    法院辦理刑事訴訟簡易程序案件應行注意事項第14項、第8
    項亦有明文。本案檢察官就被告於94年4 月25日19時（或19
    時30分）許涉嫌傷害之犯行聲請簡易判決處刑，經原審簡易
    第二審審理後，認此部分應不另為無罪之諭知，則依前揭規
    定，除應撤銷原判決外，應由原審第二審逕依通常程序審理
    後，自為第一審判決，並得上訴於本院，核此敘明。
據上論斷，應依刑事訴訟法第368條，判決如主文。
本案經檢察官張其主到庭執行職務。
中　　華　　民　　國　　94　　年　　12　　月　　30　　日
                  刑事第二庭    審判長法  官  林正雄
                                      法  官  陳啟造
                                      法  官  黃壽燕
以上正本證明與原本無異。
本判決不得上訴。
中　　華　　民　　國　　94　　年　　12　　月　　30　　日
　　　　　　　　　　　　　　　　　　　書記官  黃一秋
附錄本判決論罪科刑法條：
中華民國刑法第277 條
  傷害人之身體或健康者，處3 年以下有期徒刑、拘役或1,000
  元以下罰金。
  犯前項之罪因而致人於死者，處無期徒刑或7 年以上有期徒刑
  ；致重傷者，處3 年以上10年以下有期徒刑。
